---
lesson: Statistik 1
knitr:
  opts_chunk: 
    collapse: false
musterloesung: true
---

# Statistik 1: Übung



# Anleitung zu den Übungen

**Zu erstellen sind:**

1. Ein quarto generiertes html-Dokument mit dem begründeten Lösungsweg (R-Code, R Output und dessen Interpretation)

2.  ein ausformulierter Methoden- und Ergebnisteil (für eine wiss.Arbeit).

**Wichtige Hinweise zur Ausgestaltung:**

-   Bitte **erklärt und begründet die einzelnen Schritte,** die ihr unternehmt, um zu eurem Ergebnis zu kommen. Dazu erstellt bitte ein mit Quarto generiertes html-Dokument (oder Word-Dokument), in dem ihr Schritt für Schritt den verwendeten **R-Code**, die dazu gehörigen **Ausgaben von R**, eure **Interpretation** derselben und die sich ergebenden **Schlussfolgerungen** für das weitere Vorgehen dokumentiert.
-   Dieser **Ablauf** sollte insbesondere beinhalten:
    -   Überprüfen der Datenstruktur nach dem Einlesen, welches sind die abhängige(n) und welches die unabängige(n) Variablen etc.
    -   Explorative Datenanalyse, um zu sehen, ob evtl. Dateneingabefehler vorliegen oder Datentransformationen vorgenommen werden sollten
    -   Auswahl und Begründung eines statistischen Verfahrens
    -   Bestimmung des vollständigen/maximalen Models
    -   Selektion des/der besten Models/Modelle
    -   Durchführen der Modelldiagnostik für dieses
    -   Generieren aller Zahlen, Statistiken und Tabellen, die für eine wiss. Ergebnisdarstellung benötigt werden
-   Formuliert abschliessend einen **Methoden- und Ergebnisteil** (ggf. incl. adäquaten Abbildungen/Tabellen) zu dieser Untersuchung in der Form einer wissenschaftlichen Arbeit (je einen ausformulierten Absatz von ca. 60-100 Worten bzw. 3-8 Sätzen). Alle wichtigen Informationen sollten enthalten sein, unnötige Redundanz dagegen vermieden werden.

# Stat1: Übung

## Aufgabe 1.1: Assoziationstest

Führt einen Assoziationstest zweier kategorialer Variablen (mit je zwei Ausprägungen) durch. Dazu erhebt ihr selbst die Daten (wozu ihr euch auch in Teams zusammenschliessen könnt). Ihr könnt z.B. eine Datenerhebung unter Mitstudierenden durchführen (etwa Nutzung Mac/Windows vs. männlich/weiblich). Bitte formuliert vor der Datenerhebung eine Hypothese, d.h. eine Erwartungshaltung, ob und welche Assoziation vorliegt und wenn ja warum. Beachtet, dass ihr für diese Form des Assoziationstests genau zwei binäre Variablen benötigt. Wenn ihr also kategoriale Variablen mit mehr als zwei Ausprägungen habt, so könnt ihr entweder Ausprägungen sinnvoll zusammenfassen oder seltene Ausprägungen im Test unberücksichtigt lassen.

## Aufgabe 1.2: t-Test

**T-Test mit Datensatz *Novanimal_Weeks.csv**

Im Forschungsprojekt [NOVANIMAL](https://www.novanimal.ch) wurde u.a. in der ZHAW-Mensa untersucht, was es braucht, damit Menschen freiwillig weniger tierische Produkte konsumieren. Dazu wurden in sogenannten Interventionswochen mehr vegane und vegetarische Gerichte (zu Lasten kleinerer Fleischgerichtsauswahl) angeboten. Eine erste grundsätzliche Frage war, ob die unterschiedliche Gerichtsauswahl zu unterschiedlichen Verkaufszahlen führten. Beantwortet dazu mit dem Datensatz und geeigneten Tests folgende Frage:

Wurden in den Basis- und Interventionswochen unterschiedlich viele Gerichte verkauft?

-   Schau die Daten an: Verstehen und ggf. plotten.
-   Definiere die Null- ($H_0$) und die Alternativhypothese ($H_1$).
-   Welche Form von t-Test musst Du anwenden: einseitig/zweiseitig resp. gepaart/ungepaart?
-   Führe einen t-Test durch.
-   Wie gut sind die Voraussetzungen für einen t-Test erfüllt (z.B. Normalverteilung der Residuen und Varianzhomogenität)?
-   Stelle deine Ergebnisse angemessen dar, d.h. Text mit Abbildung und/oder Tabelle




::::{.content-hidden unless-meta="musterloesung"}

:::{.callout-note}


# Statistik 1: Lösung

[Demoscript herunterladen (.R)](../purl/Statistik1_Uebung.R){.dld}

[Demoscript herunterladen (.qmd)](../purl/Statistik1_Uebung.qmd){.dld}

- [Lösungstext als Download](Statistik1_Lösung.pdf)

## Vorebreitung R-Session

```{r}

# lade Packages
library("ggplot2")
library("dplyr")
library("readr")

## definiert mytheme für ggplot2 (verwendet dabei theme_classic())
mytheme <-
  theme_classic() +
  theme(
    axis.line = element_line(color = "black"),
    axis.text = element_text(size = 12, color = "black"),
    axis.title = element_text(size = 12, color = "black"),
    axis.ticks = element_line(size = .75, color = "black"),
    axis.ticks.length = unit(.5, "cm")
  )
```


## Musterlösung Übung 1.1: Assoziationstest

In diesem Beispiel soll einem Klischee auf den Grund gegagen werden: **Sind Aargauer überdurchschnittlich mit weissen Socken assoziiert?** Die Datenerhebung basiert auf männlichen Studenten bei denen folgende beiden binären Variablen erhoben wurden:

- Sockenfarbe: weiss, nicht-weiss
- Selbstdeklarierte Kantonsangehörigkeit: AG, nicht-AG

Die Hypothese ist: Das Klischee trifft zu, weisse Socken sind überdurchschnittlich häufig mit Aargauer Studenten assoziiert.

Die Datenerhebung unter 35 Studenten ergab folgende Datengrundlage:

- Weisssockige Aargauer: 4
- Nicht-weisssockige Aargauer: 2
- Weissockige nicht-Aargauer: 7
- Nicht-weisssockige nicht-Aargauer: 22

```{r}
# Matrix erstellen
Aargauer <- c(4, 2)
names(Aargauer) <- c("Weiss", "NotWeiss")
NotAargauer <- c(7, 22)
names(NotAargauer) <- c("Weiss", "NotWeiss")
AGsocks <- data.frame(Aargauer, NotAargauer)
AGsocks <- as.matrix(AGsocks)
AGsocks

# Daten anschauen mit erstem Google-Ergebnis für "Assoziation Plot r"
assocplot(AGsocks) # Interpretation des Plots mit dem Befehl ?assocplot
```

Der Assoziationsplot zeigt, dass in den Daten weisse Socken bei den Aargauern überverterten und bei den Nicht-Aargauern untervertreten sind.

Für kleine Erwartungswerte in den Zellen (\< 5) ist der Chi-Quadrat-Test nicht zuverlässig (siehe "Warning message"). Darum wird mit Fishers exaktem Test gearbeitet.

```{r}
# Tests durchführen
chisq.test(AGsocks) # Chi-Quadrat-Test nur zum anschauen.
fisher.test(AGsocks) # "Fisher's Exact Test for Count Data"
```

### Ergebnisse

In den erhobenen Daten konnte keine signifikante Assoziation zwischen Kantonangehörigkeit (AG, nicht-AG) und Sockenfarbe (weiss, nicht-weiss) festgestellt werden. Der *p*-Wert von Fishers exaktem Test war nur marginal signifikant (*p* = 0.063). Das nicht-signfikante Resultat überrascht auf den ersten Blick, denn der "odds ratio" im Datensatz ist mit 5.9 relativ hoch und 67 % der Aargauer trugen weisse Socken während nur 24 % der Nicht-Aargauer weisse Socken trugen. Doch war der Anteil von nur 6 Aargauer in der nur 35 Männer umfassenden Stichprobe relativ klein, um ein verlässliches Bild der Sockenpräferenzen der Aargauer zu machen. Insofern leuchtet es ein, das bei dieser kleinen und unausgewogenen Stichprobe die "Power" des satistischen Tests (um die Nullhypothese zu verwerfen) relativ klein ist.

## Musterlösung Übung 1.2: t-Test


### Null- und Alternativhypothese

$H_0$: Es gibt keinen Unterschied in den Verkaufszahlen zwischen den Basis- und den Interventionswochen.

$H_1$: Es gibt einen Unterschied in den Verkaufszahlen zwischen den Basis- und den Interventionswochen.

```{r}
# lade Daten
df <- read_delim("datasets/stat/Novanimal_Weeks.csv", delim = ";")
df # Daten anschauen

# überprüft die Voraussetzungen für einen t-Test
ggplot(df, aes(x = condit, y = tot_sold)) + # achtung 0 Punkt fehlt
  geom_boxplot(fill = "white", color = "black", size = 1) +
  geom_dotplot(binaxis = "y", stackdir = "center", alpha = 0.3) +
  labs(x = "\nBedingungen", y = "Durchschnittlich verkaufte Gerichte pro Woche\n") +
  mytheme

# Auf den ersten Blick scheint es keine starken Abweichungen zu einer
# Normalverteilung zu geben resp. es sind keine extremen schiefen Verteilungen
# ersichtlich
```

```{r}
# führt einen t-Tests durch;
# es wird angenommen, dass die Verkaufszahlen zwischen den Bedingungen
# unabhängig sind

t_test <- t.test(tot_sold ~ condit, data = df)
t_test


# alternative Formulierung
t.test(
  df[df$condit == "Basis", ]$tot_sold,
  df[df$condit == "Intervention", ]$tot_sold
)
```

### Methoden

Unser Ziel bestand darin, einen Vergleich der aggregierten Verkaufszahlen zwischen den Interventions- und Basiswochen durchzuführen. Wir gingen davon aus, dass die wöchentlichen Verkaufszahlen unabhängig voneinander sind, weshalb wir die Unterschiede zwischen den Verkaufszahlen pro Woche in den beiden Bedingungen mittels eines t-Tests untersuchten. Obwohl bei der visuellen Prüfung der Modellvoraussetzungen keine schwerwiegenden Verletzungen festgestellt wurden (abgesehen von einem Ausreißer), entschieden wir uns dennoch für einen Welch t-Test. Es sei angemerkt, dass die Gruppengröße mit jeweils n = 6 Wochen eher klein war. Trotzdem erzielten die T-Tests verlässliche Ergebnisse. Für weitere Informationen zu diesem Thema verweisen wir auf die verlinkte [Studie](https://scholarworks.umass.edu/cgi/viewcontent.cgi?article=1307&context=pare).



### Ergebnisse

In den Basiswochen werden wöchentlich mehr Gerichte verkauft als in den Interventionswochen, wie in Abbildung 1 ersichtlich ist. Allerdings ergab der Welch t-Test, dass es keine signifikanten Unterschiede in den wöchentlichen Verkaufszahlen zwischen den beiden Bedingungen (*t*(`r round(t_test$parameter[[1]],digits = 0)`) = `r round(t_test$statistic, digits = 3)` , *p* = `r round(t_test$p.value, digits=3)`). m die Ergebnisse weiter zu bestätigen, könnte eine $\chi^2$-Test durchgeführt werden, da die Gruppengröße mit n = 6 als eher klein betrachtet werden kann.

```{r}
#| echo: false
#| label: fig-ggplot-boxplot-final
#| fig.cap: Die wöchentlichen Verkaufszahlen für die Interventions- und Basiswochen unterscheiden
#|   sich nicht signifikant.
#| out.width: 80%

# zeigt die Ergebnisse mit einer Abbildung
p <- ggplot(df, aes(x = condit, y = tot_sold)) +
  # erzeugt sogenannte Whiskers mit Strichen, achtung Reihenfloge zählt hier
  stat_boxplot(geom = "errorbar", width = .25) +
  geom_boxplot(fill = "white", color = "black", size = 1) +
  geom_dotplot(binaxis = "y", stackdir = "center", alpha = 0.3) +
  labs(x = "\nBedingungen", y = "Verkaufte Gerichte pro Woche\n") +
  mytheme

print(p)
```

:::
:::: 
