---
lesson: Statistik3
knitr:
  opts_chunk: 
    collapse: false 
---


# Statistik 3: Demo

[Demoscript herunterladen (.R)](../purl/Statistik3_Demo.R){.dld}

[Demoscript herunterladen (.qmd)](../purl/Statistik3_Demo.qmd){.dld}



## Korrelation vs. Regression

```{r}
## Korrelationen und Regressionen

# Datensatz zum Einfluss von Stickstoffdepositionen auf den Pflanzenartenreichtum
library(readr)
library(ggplot2)

df <- read_delim("datasets/stat/Nitrogen.csv", ";")

summary(df)

# Plotten der Beziehung
ggplot(df, aes(x = N_deposition, y = Species_richness)) +
  geom_point()

```

```{r}

# Pearson Korrelation
# zuerst Species_richness dann N_deposition
cor.test(df$Species_richness, df$N_deposition, method = "pearson")
# Pearson Korrelation
# zuerst Species_richness dann N_deposition
cor.test(df$N_deposition, df$Species_richness, method = "pearson") # zuerst N_deposition dann Species_richness  

# Rang-Korrelation Spearman
cor.test(df$Species_richness, df$N_deposition, method = "spearman")
# Rang-Korrelation Kendall
cor.test(df$Species_richness, df$N_deposition, method = "kendall")

# Jetzt als Regression
lm1 <- lm(Species_richness ~ N_deposition, data = df) # zuerst Species_richness dann N_deposition
lm1

lm2 <- lm(N_deposition ~ Species_richness, data = df) # zuerst N_deposition dann Species_richness  
lm2
 

anova(lm1) # ANOVA-Tabelle, 1. Möglichkeit
summary.aov(lm1) # ANOVA-Tabelle, 2. Möglichkeit
summary(lm1) # Regressionskoeffizienten

# Signifikantes Ergebnis visualisieren

ggplot(df, aes(x = N_deposition, y = Species_richness)) +
  geom_point() +
  geom_abline(intercept = lm1$coefficients[1], slope = lm1$coefficients[2], color = "blue")

#BaseR Variante plot(Species_richness ~ N_deposition, data = df) + abline(lm1)

```


## Einfache und Polynomische Regression

```{r}
# Daten generieren 
pred <- c(20, 19, 25, 10, 8, 15, 13, 18, 11, 14, 25, 39, 38, 28, 24) # "pred" sei unsere unabhängige Variable
resp <- c(12, 15, 10, 7, 2, 10, 12, 11, 13, 10, 9, 2, 4, 7, 13) # "resp" sei unsere abhängige Variable
data <- data.frame(pred, resp) # Dataframe erstellen

# Daten anschauen
ggplot(data, aes(x = pred, y = resp)) +
  geom_point()

```


```{r}
# Modell definieren ud anschauen
lm_1 <- lm(resp ~ pred) # Einfaches lineares Modell
summary(lm_1) # Modell anschauen
```
-> kein signifikanter Zusammenhang im einfachen linearen Modell und entsprechend kleines Bestimmtheitsmass (adj. R^2^ = 0.07)


```{r}
# Polynomische Regression Modell definieren und anschauen 
lm_quad <- lm(resp ~ pred + I(pred^2)) # lineares Modell mit quadratischem Termsummary

summary(lm_quad) # lineares Modell mit quadratischem Term anschauen

```

-> Signifikanter Zusammenhang und viel besseres Bestimmtheitsmass (adj. R^2^ = 0.60)

```{r}
# Modelle darstellen

# Vorhersagen der Modelle generieren 
xv <- seq(min(pred), max(pred), length = 100) # 100 x-Werte, mit denen man die Modelle "füttern" kann 
y_lm1 <- predict(lm_1, data.frame(pred = xv)) # Vorhersagen des quadratischen Modells für die y-Werte
y_lm_quad <- predict(lm_quad, data.frame(pred = xv)) # Vorhersagen des quadratischen Modells für die y-Werte
ModPred <- data.frame(xv, y_lm1, y_lm_quad)

# Modellvorhersagen plotten

ggplot(data, aes(x = pred, y = resp)) +
  geom_point() +
  geom_line(data = ModPred, aes(x = xv, y = y_lm1), color = "red", linetype = "dashed") + 
  geom_line(data = ModPred, aes(x = xv, y = y_lm_quad), color = "blue")


# Alternativ kann man die Modelle Modellvorhersagen auch direkt in ggplot rechnen
# + geom_smooth(method = "lm", formula = y ~ x, se = FALSE) # Einfache Lineare Regression
# + geom_smooth(method = "lm", formula = y ~ x + I(x^2), se = FALSE) # Mit quadratischem Term


```

```{r}
# Residualplots
par(mfrow = c(2, 2))
plot(lm_1, main = "Lineares Modell")
plot(lm_quad, main = "Quadratisches  Modell")

```

-> Die Plots sehen beim Modell mit quadratischem Term besser aus

## ANCOVA

Experiment zur Fruchtproduktion ("Fruit") von Ipomopsis sp. in Abhängigkeit von der Beweidung ("Grazing" mit 2 Levels: "Grazed", "Ungrazed") und korrigiert für die Pflanzengrösse vor der Beweidung (hier ausgedrückt als Durchmesser an der Spitze des Wurzelstock: "Root")

```{r}
# Daten einlesen und anschauen
library("readr")

compensation <- read_delim("datasets/stat/ipomopsis.csv")
compensation$Grazing <- as.factor(compensation$Grazing)

head(compensation)
summary(compensation)

# Plotten der vollständigen Daten/Information
library("ggplot2")
ggplot(compensation, aes(x = Root, y = Fruit, color = Grazing)) +
  geom_point()

```

-> Je grösser die Pflanze, desto grösser ihre Fruchtproduktion.
-> Die grössere Fruchtproduktion innerhalb der beweideten Gruppe scheint ein Resultat von unterschiedlichen Pflanzengrössen zwischen den Gruppen zu sein.

```{r}
# Lineare Modelle definieren und anschauen

aoc_1 <- lm(Fruit ~ Root * Grazing, data = compensation) # Volles Modell mit Interaktion
summary.aov(aoc_1)

aoc_2 <- lm(Fruit ~ Grazing + Root, data = compensation) # Finales Modell ohne die (nicht signifikante) Interaktion
summary.aov(aoc_2) # ANOVA-Tabelle
summary(aoc_2) # Parameter-Tabelle

# Residualplots anschauen
par(mfrow = c(2, 2)) # 2x2 Plots pro Grafik
plot(aoc_2)
par(mfrow = c(1, 1)) # Grafik zurücksetzen

```

-> Das ANCOVA-Modell widerspiegelt die Zusammenhänge wie sie aufgrund der grafisch dargestellten Daten zu vermuten sind gut. Die Residual-Plots zeigen 3 Ausreisser (Beobachtungen 27, 34 und 37), welche "aus der Reihe tanzen".

