---
lesson: InfoVis2
thema: Vertiefung ggplot
execute: 
  echo: false   # set to true to show musterlösung
  output: false
code-fold: false
knitr:
  opts_chunk: 
    collapse: true
---

# Infovis 2: ggplot Themes {#sec-themse}

In der letzten Übung haben wir das Package *ggplot2* genutzt, um unsere Daten zu visualisieren. Dabei haben wir die Standardeinsellung für das Kreieren der Plots genutzt. In diesem Abschnitt wirst du nun lernen, wie du Plots indviduell mit sogenannten ***Themes*** anpassen kannst.

```{r}
library(readr)
library(tidyr)
library(ggplot2)

temperature <- read_delim("datasets/infovis/temperature_SHA_ZER.csv", ",")
temperature_long <- pivot_longer(temperature, -time, names_to = "station", values_to = "temp")

```

Wir starten noch einmal mit einem Plot aus @sec-infovis1:

```{r}
#| output: true
#| echo: true

p <- ggplot(temperature_long, aes(time, temp, colour = station)) +
  geom_line() +
  labs(
    x = "Zeit",
    y = "Temperatur in Grad C°",
    title = "Temperaturdaten Schweiz",
    subtitle = "2001 bis 2002",
    color = "Station"
  )
p
```

Nun wollen wir mit einer von *ggplot2* zur Verfügung gestellten Theme anpassen. Wir benutzen hier *theme_classic()*, weitere Themes findet ihr [hier](https://ggplot2.tidyverse.org/reference/ggtheme.html).

```{r}
#| output: true
#| echo: true

p2 <- p + theme_classic()
p2

```


In einem letzten Schritt werden nun einzelne Elemente wie z.B. die Achsenbeschriftung oder die Titelgrösse angepasst:

```{r}
#| echo: true

mytheme <- 
  theme_classic()  +
  theme(axis.line = element_line(linewidth = 0.6, color = "black"), 
        axis.text = element_text(size = 11, color = "black"), 
        axis.title = element_text(size = 13, color = "black"), 
        axis.ticks = element_line(linewidth = 0.6, color = "black"), 
        axis.ticks.length = unit(0.2, "cm"),
        axis.title.y = element_text(vjust = +2),
        axis.title.x = element_text(vjust = -2),
        plot.title = element_text(hjust = 0.5, size = 13),
        plot.subtitle = element_text(hjust = 0.5, size = 10),
        plot.margin = margin(t = 4, r = 6, b = 6, l = 8, unit = "pt") 
        
  )

```

```{r}
#| output: true
#| echo: true

p3 <- p + mytheme
p3
```

